臺灣臺北地方法院刑事判決　　　　　　　　　　　　　九十三年度易字第五一五號
　　公　訴　人　臺灣臺北地方法院檢察署檢察官
　　被　　　告　甲○○
右列被告因偽造文書案件，經檢察官提起公訴（九十三年度偵字第四○二五號，含臺
灣高雄地方法院檢察署九十三年度偵字第二七三九號），被告就被訴事實為有罪之陳
述，本院裁定以簡式審判程序審理，判決如左：
    主  文
甲○○共同違反不得使大陸地區人民非法進入臺灣地區之規定，累犯，處有期徒刑陸
月，如易科罰金，以參佰元折算壹日。
    事  實
一、甲○○前有違反麻醉藥品管理條例、贓物等前科，於民國八十七年間因傷害案件
    ，經本院於八十七年十月三十日以八十七年度少連易字第一七號判處有期徒刑十
    月，於八十八年八月十一日執行完畢；九十年間另因犯贓物及詐欺案件，經本院
    以九十一年三月二十九日以九十年度訴字第一○○○號分別判處有期徒刑三月、
    四月，並定應執行為有期徒刑六月確定，甫於九十一年九月七日執行完畢。猶不
    知悔改，明知其與大陸地區女人陳雲珠並無結婚真意，雙方於九十一年八月四日
    在大陸地區福建省福州市公證處登記結婚之婚姻關係係出於雙方之通謀虛偽意思
    表示，為牟取以人頭丈夫身分使陳雲珠來台可得之不法對價新台幣（下同）八萬
    元，竟與臺灣地區姓名年籍不詳綽號「小愛」之成年男子及大陸地區女子陳雲珠
    共同基於使公務員登載不實事項於職務上所掌公文書之犯意聯絡，委由甲○○將
    大陸地區福建省福州市公證處核發之公證書（《2003》榕公證內民字第一○一二
    二號）、結婚證明書等資料，持向「財團法人海峽交流基金會」（下稱海基會）
    取得認證證明後，於九十二年八月二十七日持業經海基會認證之大陸地區福建省
    福州市公證處結婚證明書前往台北市文山區第一戶政事務所，填具「結婚登記申
    請書」辦理結婚登記，使該戶政事務所不知情之承辦公務員誤將內容不實之結婚
    關係，登載於職務所掌之
    關關於結婚登記等戶政資料管理之正確性。嗣甲○○等人旋共同基於行使使公務
    員登載不實事項於職務上所掌公文書之概括犯意聯絡，由甲○○於九十二年八月
    二十七日自任陳雲珠進入臺灣地區保證責任之保證人，持上開台北市文山區第一
    戶政事務所核發之
    ，使不知情之承辦員警在甲○○填寫之「大陸地區人民進入臺灣地區保證書」之
    「對保或證明機關（構）簽註意見欄」內核章。得逞後，甲○○又於翌日檢具「
    大陸地區人民進入臺灣地區旅行證申請書」、「大陸地區人民進入台灣地區保證
    書」、「結婚證明書」、「財團法人海峽交流基金會證明」、「
    件，向內政部警政署入出境管理局（下稱入出境管理局）申請核准陳雲珠來台團
    聚而為行使，致境管局該管公務員不知有偽，而將「九十二年八月四日結婚」等
    內容登載於收為附件之上開旅行證申請書之公文書，並據以製發「中華民國臺灣
    地區逐次加簽旅行證」（許可證號0000000000）一張，使大陸地區女
    子陳雲珠得以形式上合法之來台團聚名義，於九十二年十一月十日自桃園中正國
    際機場非法進入臺灣地區，足以生損害於戶政機關關於結婚登記等戶政資料管理
    之正確性。嗣陳雲珠來台未久，即離開甲○○住處四處遊蕩，迄九十三年一月十
    九日凌晨一時三十分許，為警在高雄縣鳥松鄉○○路三六七之二十四號前查獲，
    始循線查悉上情，甲○○實際得款五萬元。
二、案經高雄縣政府警察局仁武分局報請臺灣高雄地方法院檢察署呈請臺灣高等法院
　　 檢察署令轉臺灣臺北地方法院檢察署檢察官偵查起訴。
    理  由
一、右揭事實，業據被告甲○○迭於警偵訊及本院審理時自白不諱（見高雄縣政府警
    察局仁武分局刑事偵查卷附九十三年一月十九日警詢筆錄、九十三年度偵字第四
    ○二五號偵查卷第十一、十二頁、本院九十三年五月二十八日準備程序筆錄第二
    頁、九十三年五月二十八日審判筆錄第二頁），且有(1)偵查卷附台北市文山區第
    一戶政事務所九十三年三月二十三日北市文一戶字第○九三三○二一七四○○號
    函附之結婚登記申請書、財團法人海峽交流基金會證明、大陸地區福建省福州市
    公證處核發之公證書（2003）榕公證內民字第一○一二二號）、結婚證明書（見
    九十三年度偵字第四○二五號偵查卷第十五至十八頁），(2)本院卷附入出境管理
    局九十三年五月六日境信英字第○九三一○二四九七○○號函附之大陸地區人民
    進入臺灣地區保證書、大陸地區福建省福州市公證處核發之公證書（2003）榕公
    證內民字第一○一二二號）、結婚證明書、財團法人海峽交流基金會證明、大陸
    地區人民進入臺灣地區保證書、
    證。足認被告出於任意性之自白，確與事實相符，足堪採為證據。本件事證明確
    ，被告上開犯行堪以認定，應予依法論科。
二、按臺灣地區與大陸地區人民關係條例第七十九條第一項處罰違反同條例第十五條
    第一款所定使大陸地區人民非法進入臺灣地區罪，凡非經合法手續進入者皆包含
    之，使大陸地區人民以假結婚真入境之脫法方式，進入臺灣地區，即該當此罪，
    非以偷渡者為限（最高法院九十二年度台上字第四○號判決參照）。次按「大陸
    地區人民進入臺灣地區保證書」，其所載內容係保證人對於被保人來臺後負多項
    保證責任，如有違反，保證人願接受法令懲處等文字，固屬私文書（最高法院七
    十年台上字第二二一號判例意旨參照），惟查該保證書應送保證人
    關辦理對保手續，保證書下方之「對保或證明機關（構）簽註意見欄」，復係由
    辦理對保之派出所警勤區警員審核當事人資料後，將保證人是否虛設
    擔任保證人之資格加註並核章，此觀大陸地區人民進入臺灣地區許可辦法第十五
    條、第十六條規定即明，故該保證書之「對保或證明機關（構）簽註意見欄」部
    分，係公文書之性質，亦堪認定。再者結婚應以當事人之一方為申請人，為結婚
    之登記，
    文件與戶政機關查驗後，即應予以登載，
    條亦定有明文，是關於結婚
    ，此觀之
    罰鍰自明。是明知無結婚之實，卻使戶政機關之公務員為結婚之登記，自構成刑
    法第二百十四條之明知不實事項使公務員登載不實罪。至入出境管理局受理人民
    入出境申請，以書面審查為原則，實質審查為例外，足證入出境管理局對於是否
    核發中華民國臺灣地區旅行證予大陸地區人民持以入境，尚須為實質審查，非一
    經當事人提出申請，即須一律登載並據以核發臺灣地區旅行證，此部分尚無成立
    刑法第二百十四條之明知不實事項使公務員登載不實罪之餘地，特予敘明。
三、核被告上開利用假結婚方式，使大陸地區女子陳雲珠非法進入臺灣地區之所為，
    係違反臺灣地區與大陸地區人民關係條例第十五條第一款規定，應依同條例第七
    十九條第一項使大陸地區人民非法進入臺灣地區罪處斷。其另以不實之結婚事項
    ，向戶政機關申請結婚登記並持
    ，係犯刑法第二百十六條、第二百十四條之行使使公務員登載不實事項於所掌公
    文書罪。被告於辦理不實之結婚登記後，復將內容不實之
    台北市政府警察局文山分局木柵派出所及入出境管理局行使，使公務員登載不實
    事項之低度行為，為行使之高度行為所吸收，不另論罪。被告與真實姓名年籍資
    料不詳綽號「小愛」之成年男子，就使大陸地區女子陳雲珠非法進入臺灣地區之
    犯行，有犯意聯絡及行為分擔，與「小愛」及大陸地區女子陳雲珠對於行使使公
    務員登載不實之犯行，有犯意聯絡及行為分擔，應分別論以共同正犯。又被告先
    後二次行使內容不實之
    同之罪名，顯係基於初始同一犯罪計劃下之概括犯意反覆為之，應依連續犯規定
    論以一罪。被告使大陸地區女子陳雲珠非法進入台灣地區之犯行，起訴書之犯罪
    事實欄業已記載，所犯法條雖漏引臺灣地區與大陸地區人民關係條例第七十九條
    第一項之罪，仍屬已經提起公訴。被告於九十二年八月二十七日持上開
    ，向台北市政府警察局文山分局木柵派出所員警行使，雖未經起訴，然與起訴部
    分有吸收關係（結婚登記）、連續犯之裁判上一罪關係（向入出境管理局行使戶
    非法進入臺灣地區罪及行使使公務員登載不實事項於所掌公文書罪，有方法目的
    之牽連關係，應從一較重之使大陸地區人民非法進入臺灣地區罪處斷。被告前於
    八十七年間因傷害案件，經本院於八十七年十月三十日以八十七年度少連易字第
    一七號判處有期徒刑十月，於八十八年八月十一日執行完畢；九十年間又因犯贓
    物及詐欺案件，經本院以九十一年三月二十九日以九十年度訴字第一○○○號分
    別判處有期徒刑三月、四月，並定應執行為有期徒刑六月確定，甫於九十一年九
    月七日執行完畢。有臺灣高等法院被告全國前案紀錄表可考，其受有期徒刑之執
    行完畢，五年內再犯本件有期徒刑以上之罪，為累犯，應加重其刑。爰審酌被告
    不堪金錢誘惑，甘為人頭丈夫，與綽號「小愛」之成年男子共同利用假結婚方式
    使大陸地區女子陳雲珠非法來台，犯罪情狀雖非輕微，然犯後坦承全部犯行不諱
    ，態度良好，實際犯罪所得僅五萬元，及其高中肄業之教育程度，領有殘障手冊
    （詳見本院卷）、生活狀況不佳等一切情狀，量處如主文所示之刑，並諭知易科
    罰金之折算標準，以示懲儆。至被告犯罪所得五萬元，均未扣案，現又無證據證
    明現尚存在，本院自毋庸另為沒收之諭知。
據上論斷，應依刑事訴訟法第二百七十三條之一第一項、第二百九十九條第一項前段
，臺灣地區與大陸地區人民關係條例第七十九條第一項，刑法第十一條前段、第二十
八條、第二百十六條、第二百十四條、第五十五條、第四十七條、第四十一條第一項
前段，罰金罰鍰提高標準條例第一條前段、第二條，判決如主文。
本案經檢察官彭慶文到庭執行職務
中　　華　　民　　國　  　九十三　  　年　　　五　　　月　　  三十一　  日
                                      臺灣臺北地方法院刑事第十四庭
                                          法  官  吳  秋  宏
右正本證明與原本無異。
如不服本判決，應於判決送達後十日內，向本院提出上訴狀。
                                          書記官  林  碧  華
中　　華　　民　　國　  　九十三　  　年　　　五　　　月　　  三十一　  日
附錄本案論罪科刑法條全文：
臺灣地區與大陸地區人民關係條例第十五條
左列行為不得為之：
一  使大陸地區人民非法進入臺灣地區。
二  招攬臺灣地區人民未經許可使之進入大陸地區。
三  使大陸地區人民在臺灣地區從事未經許可或與許可目的不符之活動。
四  僱用或留用大陸地區人民在臺灣地區從事未經許可或與許可範圍不符
    之工作。
五  居間介紹他人為前款之行為。
臺灣地區與大陸地區人民關係條例第七十九條
違反第十五條第一款規定者，處五年以下有期徒刑、拘役或科或併科新台幣五十萬元
以下罰金。
以犯前項之罪為常業者，處一年以上七年以下有期徒刑，得併科新台幣一百萬元以下
罰金。
第一項之未遂犯罰之。
刑法第二百十四條
明知為不實之事項，而使公務員登載於職務上所掌之公文書，足以生損害於公眾或他
人者，處三年以下有期徒刑、拘役或五百元以下罰金。
刑法第二百十六條
行使第二百十條至第二百十五條之文書者，依偽造、變造文書或登載不實事項或使登
載不實事項之規定處斷。
